臺灣臺北地方法院刑事判決
109年度訴字第587號
公  訴  人  臺灣臺北地方檢察署檢察官
被      告  黃勁棠



選任辯護人  劉書妏律師
            王志超律師
上列被告因詐欺等案件，經檢察官提起公訴（108年度偵字第190
08號），本院判決如下：
    主  文
黃勁棠無罪。
    理  由
一、公訴意旨略以：被告黃勁棠與陳慈欣（另經本院以簡易判決
    處刑）、真實姓名、年籍不詳綽號「阿豪」之大陸籍人士，
    均明知如附表一所示之「BURBURRY」、「MICHAEL KORS」之
    文字、圖樣，分別係英商布拜里公司（下稱布拜里公司）及
    瑞士商邁可科斯（瑞士）國際公司（下稱邁可科斯公司）向
    經濟部智慧財產局（下稱智財局）申請核准在案且仍在商標
    專用期間內之商標，指定使用於手錶等商品，未經商標權人
    之同意或授權，不得使用於同一或類似商品，使用相同或近
    似之商標，亦不得販賣、意圖販賣而持有、陳列、輸出或輸
    入該等商品，竟共同基於販賣仿冒商品及詐欺之犯意聯絡，
    自民國107年4月至同年11月間，由陳慈欣向樂購蝦皮股份有
    限公司（下稱蝦皮公司）旗下之蝦皮購物拍賣網站，申請註
    冊limaeina帳號（下稱上開蝦皮帳號），並綁定陳慈欣所有
    之台新商業銀行（下稱台新銀行）北臺中分行帳號00000000
    000000號帳戶（下稱上開台新銀行帳戶）後，再由「阿豪」
    以上開蝦皮帳號，在蝦皮購物拍賣網站上，刊登販賣仿冒上
    開商標之手錶等商品，並標榜全新正品，致告訴人蔡國英、
    被害人蔡丞涵及黃筱旂（下稱蔡國英等3人）均陷於錯誤，
    而分別於如附表二所示之時間，向「阿豪」下單購買如附表
    二所示之商品，並支付如附表二所示之款項後，再由黃勁棠
    以便利商店店到店之方式，將該等商品寄送予蔡國英等3人
    。陳慈欣以提供上開蝦皮帳號之方式，每月獲取新臺幣（下
    同）2,000元之報酬；黃勁棠則從寄送每件貨品中獲取25元
    至50元不等之報酬。嗣經蔡國英發現係仿冒商品後，報警處
    理，始查悉上情，因認被告涉犯刑法第339條之4第1項第2款
    、第3款之3人以上共同以網際網路犯詐欺取財及商標法第97
    條後段之以網路方式販賣仿冒商標商品等罪嫌等語。
二、犯罪事實之認定，係據以確定具體的刑罰權之基礎，自須經
    嚴格之證明，故其所憑之證據不僅應具有證據能力，且須經
    合法之調查程序，否則即不得作為有罪認定之依據。倘法院
    審理之結果，認為不能證明被告犯罪，而為無罪之諭知，即
    無刑事訴訟法第154條第2項所謂「應依證據認定」之犯罪事
    實之存在。因此，刑事訴訟法第308條前段規定，無罪之判
    決書只須記載主文及理由，而其理由之論敘，僅須與卷存證
    據資料相符，且與經驗法則、論理法則無違即可，所使用之
    證據亦不以具有證據能力者為限，即使不具證據能力之傳聞
    證據，亦非不得資為彈劾證據使用。故無罪之判決書，就傳
    聞證據是否例外具有證據能力，本無須於理由內論敘說明（
    最高法院100年度台上字第2980號判決參照）。本件被告既
    經本院認定犯罪不能證明（詳下述），揆諸上開說明，本判
    決即不再論述所援引證據之證據能力，合先敘明。
三、次按犯罪事實應依證據認定之，無證據不得認定犯罪事實，
    不能證明被告犯罪者，應諭知無罪之判決。刑事訴訟法第15
    4條第2項、第301條第1項分別定有明文。又犯罪事實之認定
    ，應憑證據，如未能發現相當證據，或證據不足以證明，自
    不能以推測或擬制之方法，以為裁判基礎；且認定犯罪事實
    所憑之證據，雖不以直接證據為限，間接證據亦包括在內，
    然而無論直接證據或間接證據，其為訴訟上之證明，須於通
    常一般之人均不致有所懷疑，而得確信其為真實之程度者，
    始得據為有罪之認定，倘其證明尚未達到此一程度，而有合
    理之懷疑存在時，即應為有利於被告之認定，更不必有何有
    利之證據（最高法院40年台上字第86號判例、最高法院76年
    台上字第4986號判例、最高法院30年上字第816號判例意旨
    參照）。另檢察官就被告犯罪事實，應負舉證責任，並指出
    證明之方法。刑事訴訟法第161條第1項定有明文；是檢察官
    對於起訴之犯罪事實，仍應負提出證據及說服之實質舉證責
    任，倘其所提出之證據，不足為被告有罪之積極證明，或其
    指出證明之方法，無從說服法院以形成被告有罪之心證，基
    於無罪推定之原則，自應為被告無罪判決之諭知（最高法院
    92年台上字第128號判例意旨參照）。
四、公訴人認被告黃勁棠涉有上開罪嫌，無非係以被告於警詢及
    偵查中、同案被告陳慈欣於警詢及偵查中之供述、告訴人蔡
    國英、被害人蔡丞涵、黃筱旂於警詢時之證述、陳慈欣與「
    XHZ名錶海外代購」之通訊軟體WeChat對話紀錄截圖、蔡國
    英提供之上開蝦皮帳號賣場及對話紀錄截圖、黃筱旂提供之
    上開蝦皮帳號賣場截圖、智財局註冊商標號00000000、0000
    0000號檢索資料、香港商薈萃商標協會有限公司107年7月26
    日鑑定意見書、107年11月21日鑑定意見書、貞觀法律事務
    所107年11月21日鑑定報告書、仿冒商品照片14張、蝦皮公
    司107年6月15日樂購蝦皮字第0180615046P號函暨所附之申
    登人資料、107年8月24日樂購蝦皮字第0180824005P號函暨
    所附之買方資料、108年1月21日樂購蝦皮字第0190121034D
    號函暨所附之訂單明細、台新銀行109年1月14日台新作文字
    第10900582號函暨所附之陳慈欣上開台新銀行帳戶107年之
    歷史交易明細等為其主要論據。
五、訊據被告固坦承曾幫忙「阿豪」以便利商店店到店方式寄送
    商品之事實，惟堅詞否認有何3人以上共同以網際網路犯詐
    欺取財、以網路方式販賣仿冒商標商品等犯行，辯稱：本件
    案發期間已經沒有幫「阿豪」寄送商品，也不知道「阿豪」
    經營上開蝦皮帳號的事，附表二所示商品不是我寄出的等語
    。辯護人為被告辯稱：依據蝦皮公司回函可知，上開蝦皮帳
    號並非實名制，賣家每次店到店寄件時，均可輸入申設資料
    相異之寄件人，又依卷附資料可知，附表二所示商品之寄貨
    人均與被告無關；被告曾在106年9月間向「阿豪」表示不願
    意再繼續做，應以此時點為切割，「阿豪」後續之犯罪行為
    不能認為與被告有關等語。
六、經查：
(一)「阿豪」明知如附表一所示之「BURBURRY」、「MICHAEL KO
    RS」之文字、圖樣，分別係布拜里公司及邁可科斯公司向智
    財局申請核准在案且仍在商標專用期間內之商標，指定使用
    於手錶等商品，未經商標權人之同意或授權，不得使用於同
    一或類似商品，使用相同或近似之商標，亦不得販賣、意圖
    販賣而持有、陳列、輸出或輸入該等商品，竟基於販賣仿冒
    商品及詐欺取財之犯意，自107年4月至同年11月間，以上開
    蝦皮帳號刊登販賣附表二所示仿冒上開商標之手錶等商品，
    並標榜全新正品，致告訴人蔡國英、被害人蔡丞涵及黃筱旂
    均陷於錯誤，而分別於如附表二所示之時間，向「阿豪」下
    單購買如附表二所示之商品，並將附表二所示之款項匯入陳
    慈欣上開台新銀行帳戶，嗣附表二所示商品經鑑定後均屬仿
    冒品等事實，業據被告於警詢、檢察事務官詢問時及本院審
    理中供承在卷（見偵卷第25至31、589至592頁，本院109年
    度審訴字第455號卷第131頁，本院訴字卷一第64頁，本院訴
    字卷二第62至66、205至210頁），核與同案被告陳慈欣於警
    詢、檢察事務官訊問時及本院審理中之供述（見偵卷第33至
    43、567至571頁，本院109年度審訴字第455號卷第131頁，
    本院訴字卷一第64至65頁）、告訴人蔡國英、被害人蔡丞涵
    、黃筱旂於警詢時之證述（見偵卷第77至87、125至128、22
    1至224頁）相符，並有陳慈欣與「XHZ名錶海外代購」之通
    訊軟體WeChat對話紀錄截圖、上開蝦皮帳號賣場及對話紀錄
    截圖、智財局註冊商標號00000000、00000000號檢索資料、
    香港商薈萃商標協會有限公司107年7月26日、107年11月21
    日鑑定意見書、貞觀法律事務所107年11月21日鑑定報告書
    各1份、仿冒商品照片14張、樂購蝦皮有限公司107年6月15
    日樂購蝦皮字第0180615046P號函暨所附申登人資料、107年
    8月24日樂購蝦皮字第0180824005P號函暨所附買方資料、10
    8年1月21日樂購蝦皮字第0190121034D號函暨所附訂單明細
    、台新國際商業銀行109年1月14日台新作文字第10900582號
    函暨所附上開台新銀行帳戶交易明細各1份在卷可稽（見偵
    卷第225至227、307、315、327、329、339、341、347至355
    、359至361、399至401、407至411、413至476、509至513、
    599至624頁），此部分事實固堪認定。
(二)卷存蝦皮公司提供之訂單明細雖顯示：附表二編號1至3所示
    商品之寄件人均為被告（見偵卷第409至411頁），惟依據上
    開商品之超商店到店配送服務紀錄，附表二編號1所示商品
    之寄件人姓名為「許小姐」、電話為「0000000000」、寄貨
    門市為「統一超商竹盈門市（桃園市○○區○○里○○路000號1-3
    樓）」，有統一超商股份有限公司107年6月6日電子郵件1份
    附卷可查（見偵卷第387頁）；附表二編號2、3所示商品之
    寄件人姓名均為「許小姐」、寄件人電話分別為「00000000
    00」、「0000000000」、寄件店鋪均為「全家便利商店蘆竹
    興福店（桃園市○○區○○路000號）」，有全家便利商店股份
    有限公司110年4月23日全管字第0906號函暨所附寄件資料1
    份在卷可憑（見本院訴字卷二第83至85頁）。參諸被告於本
    院審理中供稱：我之前念書、工作都在臺南市，105年就讀
    國立臺灣師範大學後住在學校宿舍，「阿豪」寄來的包裹我
    都是拿到師大附近的統一超商或全家便利商店寄出，沒有去
    過桃園市蘆竹區寄貨，我沒有用過0000000000、0000000000
    門號，也不知道上開門號是何人使用，我也不認識「許小姐
    」等語（見本院訴字卷二第64至65、208至209頁）。經核閱
    卷存事證，上開寄件人姓名「許小姐」、聯絡電話00000000
    00、0000000000、寄件地點為桃園市蘆竹區，均無法證明與
    被告有何關聯性存在，則附表二所示商品是否確為被告所寄
    出，客觀上已顯有可疑。
(三)又關於賣家註冊帳號及使用超商店到店配送服務時，其寄件
    人資訊是否須與申設資料相同，經查用戶賣家於每次寄件可
    重新輸入寄件人資訊非須綁定等情，有蝦皮公司109年12月2
    9日蝦皮電商字0000000000S號函附卷可參（見本院訴字卷二
    第53頁）。被告於警詢、檢察事務官詢問時及本院審理中供
    稱：我之前曾經幫「阿豪」申請過另一個蝦皮拍賣帳號，所
    以有把個人資料交給「阿豪」等語（見偵卷第27、590至591
    頁，本院訴字卷二第63至64、205頁）。由上可知，本件附
    表二所示商品之出貨流程，尚難排除係「阿豪」利用先前已
    取得之被告個人資料，擅自將被告填載為蝦皮購物訂單上之
    寄件人，再由「許小姐」前往桃園市蘆竹區之便利商店將商
    品經由店到店配送方式寄出。是被告、辯護人前揭關於該等
    商品並非被告寄出之辯解，尚屬有據。
(四)至被告雖於警詢時及本院審理中供稱：107年間我有幫「阿
    豪」處理退換貨的事，買家將收到的商品寄到我的宿舍，我
    再到郵局寄回給「阿豪」在中國大陸廣東省白雲區的地址等
    語（見偵卷第28、30頁，本院訴字卷一第64頁，本院訴字卷
    二第63、206至207頁）。然告訴人蔡國英、被害人蔡丞涵、
    黃筱旂於警詢時均證稱：取貨後將購得之商品提供警方作為
    參辦證物等語（見偵卷第78、127、223頁），而皆未提及曾
    向「阿豪」辦理退貨或換貨之事宜。故公訴意旨以被告於10
    7年間協助「阿豪」處理退換貨一事，認為被告有參與本件
    販賣附表二所示商品之犯行（見本院訴字卷二第209頁），
    尚難憑採。
七、況被告於警詢、檢察事務官詢問時及本院審理中始終供稱：
    我不知道「阿豪」在上開蝦皮帳號所賣的商品是仿冒品，我
    也沒有參與該賣場的經營，直到我去警局製作筆錄時，才知
    道「阿豪」賣的是假貨等語（見偵卷第26至30、590至592頁
    ，本院109年度審訴字第455號卷第131頁，本院訴字卷一第6
    4頁，本院訴字卷二第65、210頁），卷內復查無其他事證足
    認被告就起訴書所載之詐欺取財、販賣仿冒商標商品等犯行
    ，與「阿豪」有何犯意聯絡或行為分擔，自難逕以上開罪刑
    相繩。而公訴人既無法為充足之舉證，無從說服本院以形成
    被告有罪之心證，本院本於「罪證有疑、利於被告」之原則
    ，及揆諸上開法條、判例、判決意旨，自應為有利於被告之
    認定。據上，本件不能證明被告犯罪，依法應為無罪之諭知
    。
據上論斷，應依刑事訴訟法第301條第1項，判決如主文。　　
本案由檢察官蔡期民提起公訴，經檢察官李明哲到庭執行職務。
中　　華　　民　　國　　110 　年　　10　　月　　13　　日
                  刑事第三庭  審判長法  官  張谷瑛 

                                    法  官  許峻彬

                                    法  官  馮昌偉
上正本證明與原本無異。 
如不服本判決應於收受送達後20日內向本院提出上訴書狀，並應
敘述具體理由；其未敘述上訴理由者，應於上訴期間屆滿後20日
內向本院補提理由書（均須按他造當事人之人數附繕本）「切勿
逕送上級法院」。告訴人或被害人如對於本判決不服者，應具備
理由請求檢察官上訴，其上訴期間之計算係以檢察官收受判決正
本之日期為準。 因疫情而遲誤不變期間，得向法院聲請回復原
狀。
                                    書記官  鄭如意
中　　華　　民　　國　　110 　年　　10　　月　　13　　日
附表一：
編號 商標權人 註冊/ 審定號 商標圖樣 專用期限 商品類別組群代碼 商品名稱 1 布拜里公司 00000000 BURBERRY 111年6月15日 014 手錶、時鐘等 2 邁可科斯公司 00000000 MICHAEL KORS 110年11月15日 014 錶、鐘等 
附表二：
編號 被害人 購買時間 商品名稱 數量 價錢 (元) 商標權人 1 蔡國英 107年4月19日 布拜里手錶 1 4,580 布拜里公司 2 蔡丞涵 107年11月8日 MK女錶 1 3,626 邁可科斯公司 3 黃筱旂 107年4月11日 MK女錶 1 3,626 邁可科斯公司